最高法院刑事判決　　　　　　九十六年度台上字第二一九九號
上　訴　人　甲○○
上列上訴人因偽造文書案件，不服台灣高等法院中華民國九十五
年三月三十一日第二審更審判決（九十五年度上更(一)字第八三號
，起訴案號：台灣板橋地方法院檢察署八十九年度偵字第一九０
五三號、第二二九九九號），提起上訴，本院判決如下：
    主  文
原判決撤銷，發回台灣高等法院。
    理　由
本件原判決撤銷第一審科刑之判決，改判仍論處上訴人甲○○連
續行使偽造私文書，足以生損害於他人罪刑（處有期徒刑五月）
；固非無見。
惟查：一、行使偽造私文書罪，以「足以生損害於公眾或他人」
為要件，對此犯罪構成要件，應於事實明白認定，並於理由詳為
說明，始為適法。原判決認定上訴人係犯連續行使偽造私文書，
足以生損害於他人罪，但於事實欄二、記載：「甲○○……基於
行使偽造私文書之概括犯意，連續於民國八十八年十二月二十一
日，未經合發公司（指合發物流有限公司）同意，擅自偽造合發
公司之名義，書寫申請書，及於八十九年一月十七日未經威力公
司（指威力汽車貨運公司）同意，擅自偽造威力公司名義，書寫
異議書向公賣局板橋分局，持之以行使，檢舉二重公司（指二重
交通公司），違反前述招標公告之規定，應取消二重公司得標資
格」（原判決正本第二頁）；於理由欄壹、二、(一)說明：「甲○
○冒用威力公司、合發公司名義書寫書狀，並於書狀偽簽威力公
司、合發公司署名及盜用威力公司、合發公司之公司大小章，並
持之向主管單位申請、陳情、異議，核其所為，係犯刑法第二百
十六條、第二百十條之行使偽造私文書罪」（原判決正本第五頁
）；即對於是否「足以生損害於公眾或他人」之犯罪構成要件，
未於事實欄明白認定，亦未於理由欄內為說明，自非適法。二、
原判決於上開事實認定上訴人於八十九年一月十七日未經威力公
司同意而偽造威力公司名義書寫異議書；但遍閱卷內資料，似無
該日期之威力公司名義之異議書，原判決此部分事實之認定，已
與卷內資料不符，有證據上理由矛盾之違誤。又原判決事實欄二
、繼認定：「行政院公共工程委員會於八十九年一月二十九日傳
真指示公賣局板橋分局辦理之甲、乙二線菸酒運輸招標公告中關
於廠商資格限制不符政府採購法之規定，故公賣局板橋分局依指
示亦暫停乙線之開標。甲○○眼見花下心血借牌即將得標承作，
卻遭行政院公共工程委員會及板橋分局暫停開標，竟承先前行使
偽造私文書之概括犯意，分別於如附表（指原判決附表）二所示
之時間，連續未經威力公司、合發公司同意，偽造威力公司、合
發公司之名義，書寫申請書、陳情書、異議書，持之以行使，分
別向菸酒公賣局、板橋分局及行政院公共工程委員會提出陳情及
異議，足以生損害於合發公司、威力公司」（原判決正本第三頁
）；似認上訴人上開以合發公司、威力公司名義書寫之申請書、
陳情書、異議書，係於八十九年一月二十九日以後所為，但依原
判決附表二之記載，其中編號一至五、編號七至十等之申請書，
其行使日期均在八十九年一月二十九日之前，似非在暫停開標後
所為，原判決事實之記載前後不一；另核閱卷內資料，原判決附
表二、編號三之申請書，製作日期似係八十九年一月十一日，並
非同月十日，編號六之函製作日期似為同年三月二十日，而非三
月二日（他字第七五０號卷第二十頁，偵字第一九０五三號卷第
一０五頁至第一０九頁），上開原判決附表之記載亦與卷內資料
不符，均有違誤。三、原判決於理由欄壹、一、(一)及(三)說明：「
證人即合發公司之實際負責人許文山於法務部調查局證稱：『甲
○○連續冒用合發公司名義，向公賣局板橋分局提出陳情、異議
之事，伊完全不知情』等語」、「許文山亦證稱並未同意被告以
其公司名義書寫書狀，已如前述，是被告空言辯稱借牌投標自應
包括申訴、異議等行為，顯為其個人主觀之推詞，並無可採」（
原判決正本第四頁）；因而為不利上訴人之認定。但上開許文山
之證述，倘屬無訛，其僅供稱不知情，並未表示不同意，此與威
力公司負責人曾賜寬證稱二重公司曾向其查詢投標之事，其曾出
面阻止上訴人以威力公司名義出具申請書等語不同（他字第七五
０號卷第八十六頁），則二重公司是否曾向許文山查詢？許文山
同意上訴人借用合發公司名義投標，其授權之範圍是否包括投標
後之異議、申訴在內？原判決未深入究明，遽行判決，自有可議
。綜上，應認原判決仍有撤銷發回之原因。原判決其他有裁判上
一罪關係部分，基於審判不可分原則，應一併發回。
據上論結，應依刑事訴訟法第三百九十七條、第四百零一條，判
決如主文。
中　　華　　民　　國　九十六　年　　四　　月  二十六  日
                      最高法院刑事第十一庭
                          審判長法官  林　永　茂
                                法官  洪　文　章
                                法官  蘇　振　堂
                                法官  蕭　仰　歸
                                法官  何　菁　莪
      本件正本證明與原本無異
                                      書  記  官
中　　華　　民　　國　九十六　年　　五　　月　　一 　 日
                                                H
